【裁判字號】    99,審易,478
【裁判日期】    990730
【裁判案由】    詐欺等
【裁判全文】
臺灣新竹地方法院刑事判決             99年度審易字第478號
公  訴  人  臺灣新竹地方法院檢察署檢察官
被      告  甲○○
上列被告因詐欺等案件，經檢察官提起公訴（98年度調偵緝字第
4號 ），經被告於本院準備程序中，就被訴事實為有罪之陳述，
經告知被告簡式審判程序之旨，並聽取檢察官、被告之意見後，
經本院進行簡式審判程序，本院判決如下：
    主    文
甲○○連續犯非法由自動付款設備取財罪，累犯，處有期徒刑陸
月；如易科罰金，以銀元佰元即新臺幣玖佰元折算壹日。
    犯罪事實
一、甲○○曾犯贓物案件，經臺灣臺中地方法院於民國88年7 月
    20日以88年度中簡字第1508號判決判處有期徒刑4 月確定，
    甫於89年4月2日執行完畢。詎其仍不知悔改，竟意圖為自己
    不法所有，基於概括犯意，先於92年1 月底某日，在其前女
    友乙○○（原名黃雪玲）位在新竹市○○路127號3樓之前租
    屋處，趁乙○○未注意之際，擅取乙○○置放在皮夾內之台
    新國際商業銀行股份有限公司（下稱台新銀行）現金卡（卡
    號：0000-0000-0000-00號）、信用卡（卡號：0000-0000-0
    000-0000號）及記載有提款密碼之紙條各1 張後，分別於附
    表一、二所示之時、地，連續使用上開現金卡、信用卡並輸
    入卡片密碼之不正方法於台新銀行所屬之自動櫃員機內，致
    該自動櫃員機辨識系統對真正持卡人之識別陷於錯誤，誤以
    甲○○係有權使用上揭現金卡、信用卡之人，因而先後支付
    其如附表一、二所示之預借現金共計新臺幣（下同）20萬8,
    000 元，甲○○於得手後再將上開現金卡、信用卡放回乙○
    ○之皮夾內，致生損害於乙○○及台新銀行。嗣因乙○○接
    獲台新銀行所寄發之信用卡帳單及現金卡預借現金簡訊後發
    現有異報警處理，經警調閱自動櫃員機監視錄影畫面始循線
    查獲。
二、案經乙○○、台新銀行訴請臺灣新竹地方法院檢察署檢察官
    偵查起訴。
    理    由
壹、有罪部分
一、程序部分：
    按除被告所犯為死刑、無期徒刑、最輕本刑為3 年以上有期
    徒刑之罪或高等法院管轄第一審案件者外，於前條第1 項程
    序進行中，被告先就被訴事實為有罪之陳述時，審判長得告
    知被告簡式審判程序之旨，並聽取當事人、代理人、辯護人
    及輔佐人之意見後，裁定進行簡式審判程序，刑事訴訟法第
    273條之1第1 項定有明文。本件被告甲○○所犯係死刑、無
    期徒刑、最輕本刑為3 年以上有期徒刑以外之罪，渠等於準
    備程序中就被訴事實為有罪之陳述，經告知簡式審判程序之
    旨，並聽取公訴人及被告甲○○之意見後，本院認為適宜進
    行簡式審判程序，合先敘明。
二、認定被告甲○○犯行所憑之各項證據：
（一）被告甲○○於偵查中之供述及本院準備程序、簡式審判程
      序時之自白。其稱：伊於92年1、2月間，與告訴人乙○○
      交往中，並同住在新竹市○○路127號3樓之租屋處，期間
      伊沒有經過告訴人乙○○同意，就拿取告訴人乙○○放置
      在皮夾內之所有台新銀行現金卡、信用卡，至於現金卡、
      信用卡之密碼早已知悉，並於附表一、二所示之時間、地
      點，以將現金卡、信用卡及密碼輸入自動櫃員機之方式，
      預借如附表一、二所示之現金等語（見94年度偵緝字第17
      9號偵查卷第31、32頁，95年度調偵緝字第1號偵查卷第16
      、17頁，98年度調偵緝字第4號偵查卷第17、18、32頁，
      本院卷第14頁背面、第17至20頁）。
（二）告訴人乙○○於警詢、偵查中及本院準備程序、簡式審判
      程序時之指稱：被告甲○○係她前男友，於92年1 月底，
      被告甲○○在她當時位於新竹市○○路127號3樓之租屋處
      ，趁她不注意之際拿取她皮包內之現金卡、信用卡，而她
      因害怕密碼忘記，將密碼寫在紙上放在皮包內，被告甲○
      ○持她的現金卡、信用卡，以預借現金之方式分別盜領計
      12萬8,000 元、8 萬多元後，再將現金卡、信用卡放回皮
      包內，當時她沒有發現，係隔月她收到銀行寄來之信用卡
      帳單以才發現帳單上有多筆遭刷卡之紀錄，以及過3 個月
      收到銀行通知現金卡預借現金之簡訊，經向銀行追查並調
      閱錄影帶後，發現係被告甲○○所盜刷等語（見93年度他
      字第737 號偵查卷第22、23、34頁，98年度調偵緝字第4
      號偵查卷第56頁，99年度交查字第56號偵查卷第8 頁，本
      院卷第15至20頁）。
（三）證人朱義政即當時新竹縣政府竹北分局警員於偵查中之證
      稱：他與證人簡明仁、邱炎翔一同前往台新銀行新竹分行
      、中壢市○○路分行翻拍錄影畫面，看到被告甲○○曾於
      錄影時間92年2月15日上午7時55分前往台新銀行新竹分行
      、92年2 月17日上午9時4分許在中壢市○○路分行提領款
      項，因銀行不願意借調錄影畫面，他便以數位相機拍照，
      後來因操作不當導致記憶卡損害而無法洗出照片等語（見
      93 年度他字第737號偵查卷第43、44頁）。
（四）證人簡明仁即當時新竹縣政府竹北分局偵查隊小隊長於於
      偵查中之證稱：他於92年2 月17日與證人朱義政到台新銀
      行中壢市○○路分行監視器畫面，當時證人朱義政係以數
      位相機翻拍，而他有看到被告甲○○提領之畫面等語（見
      93年度他字第737號偵查卷第43、44頁）。
（五）證人邱炎翔即當時新竹縣政府竹北分局偵查隊小隊長於於
      偵查中之證稱：他於92年2 月15日與證人朱義政到台新銀
      行新竹分行翻拍照片，當時因附近沒有停車位，所以由證
      人朱義政下車去銀行翻拍，他在車上等，證人朱義政回來
      後他有看數位相機的內容，可以明顯辨識係被告甲○○，
      但對於被告甲○○當時穿著已沒有印象等語（見93年度他
      字第737號偵查卷第43、44頁）。
（六）告訴人乙○○所有之台新銀行現金卡（卡號：0000-0000-
      0000-00 號）歷史交易查詢單、信用卡（卡號：0000-000
      0-0000-0000 號）92年2 月份帳單各1 份等在卷可參（見
      93年度他字第360 號偵查卷第4 、5 頁，98年度調偵緝字
      第4 號偵查卷第58頁）：佐證告訴人乙○○所有之台新銀
      行現金卡、信用卡遭人盜刷之事實。
（七）綜上，本件事證業臻明確，被告甲○○上揭犯行均至堪認
      定，均應依法予以論科。
三、比較新舊法部分：查被告甲○○行為後，刑法部分條文業於
    94年1月7日修正，94年2月2日公布，95年7月1日施行，現行
    刑法第2條第1項規定：「行為後法律有變更者，適用行為時
    之法律，但行為後之法律有利於行為人者，適用最有利於行
    為人之法律」，上開規定乃與刑法第 1條罪刑法定主義契合
    ，而貫徹法律禁止溯及既往原則，係規範行為後法律變更所
    生新舊法律比較適用之準據法，是刑法第 2條本身雖經修正
    ，但該條既屬適用法律之準據法，本身尚無比較新舊法之問
    題，應一律適用裁判時之現行刑法第2條第1項之規定，為「
    從舊從輕」之比較，以決定適用之刑罰法律，先予敘明。且
    比較時應就罪刑有關之共犯、未遂犯、想像競合犯、牽連犯
    、連續犯、結合犯，以及累犯加重、自首減輕暨其他法定加
    減原因（如身分加減）與加減例等一切情形，綜其全部罪刑
    之結果而為比較，此有最高法院95年第8 次刑事庭會議決議
    可資參照。次第：
（一）刑法第47條關於累犯之規定修正為受徒刑之執行完畢，或
      一部之執行而赦免後，5 年以內「故意」再犯有其徒刑以
      上之罪者，為累犯，若再犯之罪為「過失犯」，則無累犯
      規定之適用，然依修正前刑法第47條之規定，過失犯亦可
      構成累犯，此項變動影響行為人之刑罰法律效果，亦屬刑
      法第2條第1項之法律變更，應適用最有利於被告甲○○之
      法律，本件被告甲○○前受有期徒刑執行完畢，於5 年以
      內再故意犯本件有期徒刑以上之罪，不論依修正前之刑法
      第47條，或修正後之刑法第47條第1 項之規定，均構成累
      犯，對被告甲○○而言並無有利或不利之情形，自不生新
      舊法比較之問題，應逕依修正前之刑法第47條，論以累犯
      ，並加重其刑。
（二）刑法第56條有關「連續數行為而犯同一之罪名者，以一罪
      論，但得加重其刑至2分之1。」之連續犯規定，業經修正
      刪除。此雖非犯罪構成要件之變更，惟顯已影響行為人刑
      罰之法律效果，自屬法律變更。被告甲○○所為詐欺取財
      犯行均係發生於新法施行之前，且其所為之各次行為、時
      間，各均獨立，但其時間緊接，所犯均係構成要件相同之
      罪名，主觀上顯係基於概括犯意所為，為連續犯，依修正
      前刑法第56條規定，各論以一罪，較依新法分論以數罪之
      結果，對被告甲○○較為有利。
（三）刑法第33條第5 款有關罰金之最低數額部分，刑法分則編
      各罪所定罰金之貨幣單位原為銀元，修正前刑法第33條第
      5 款規定：「罰金：（銀元）一元以上」，而銀元與新臺
      幣間之折算，依現行法規所定貨幣單位折算新臺幣條例規
      定，以銀元1 元折算新臺幣3 元；修正後刑法第33條第5
      款則規定：「罰金：新臺幣一千元以上，以百元計算之」
      ；經比較修正前、後之規定，修正後刑法第33條第5 款所
      定罰金之最低數額，較之修正前提高，自以修正前刑法第
      33條第5款規定有利於被告甲○○。
（四）被告甲○○行為時之易科罰金折算標準，依廢止前罰金罰
      鍰提高標準條例第2條前段規定，就其原定數額提高為100
      倍折算1 日，則被告甲○○行為時之易科罰金折算標準，
      依現行法規所定貨幣單位折算新臺幣條例第2 條規定，應
      以銀元300元即新臺幣900元折算1 日，惟94年2月2日修正
      後之刑法第41條第1 項規定：「犯最重本刑為五年以下有
      期徒刑以下之刑之罪，而受六個月以下有期徒刑或拘役之
      宣告者，得以新臺幣一千元、千元或三千元折算一日，易
      科罰金。但確因不執行所宣告之刑，難收矯正之效，或難
      以維持法秩序者，不在此限。」；至98年12月30日修正公
      布，99年1月1日施行之刑法第41條第1 項規定為「犯最重
      本刑為五年以下有期徒刑以下之刑之罪，而受六月以下有
      期徒刑或拘役之宣告者，得以新臺幣一千元、二千元或三
      千元折算一日，易科罰金。但易科罰金，難收矯正之效或
      難以維持法秩序者，不在此限。」，僅屬文字之修正；又
      依被告甲○○行為時之刑法第41條第2 項原規定「併合處
      罰之數罪，均有前項情形，其應執刑之刑逾6 月者，亦同
      。」，而95年7月1日修正公布施行之刑法第41條第2 項則
      規定為「前項規定於數罪併罰，其應執刑之刑未逾6 月者
      ，亦適用之。」，99年1月1日修正公布施行之刑法第41條
      第8 項再修正為「第一項至第四項及第七項之規定，於數
      罪併罰之數罪均得易科罰金或易服社會勞動，其應執行之
      刑逾六月者，亦適用之。」，故經比較結果後，95年7 月
      1 日及99年1月1日修正公布施行之刑法第41條規定均非較
      有利於被告甲○○，故依刑法第2條第1項前段之規定，仍
      應依行為時之法律即95年7月1日修正公布施行前刑法第41
      條之規定。
（五）綜合上述各條文修正前後之比較，揆諸修正後刑法第2 條
      第1 項規定之「從舊從輕」原則及前揭最高法院決議意旨
      ，修正後之規定並非較有利於被告甲○○，爰依刑法第2
      條第1 項前段規定，適用行為時即修正前之刑法規定，對
      被告甲○○較為有利。
四、論罪科刑：
（一）論罪：核被告甲○○未經告訴人乙○○同意，即持告訴人
      乙○○所有之台新銀行現金卡預借如附表一所示之現金等
      行為；以及持台新銀行信用卡預借如附表二所示之現金等
      行為，均犯刑法第339條之2第1項以不正方法由自動付款
      設備取得他人之物罪。
（二）連續犯：被告甲○○先後於附表一、二所示之預借現金之
      多次犯行，時間緊接，罪名與犯罪構成要件相同，顯係出
      於概括之犯意為之，為連續犯，應依廢止前刑法第56條之
      規定以一罪論，並加重其刑。
（三）累犯：被告甲○○曾犯贓物案件，經臺灣臺中地方法院於
      88年7月20日以88年度中簡字第1508號判決判處有期徒刑4
      月確定，甫於89年4月2日執行完畢等情，有臺灣高等法院
      被告前案紀錄表1 份在卷可參，是被告甲○○於刑之執行
      完畢5 年內故意再犯本件有期徒刑以上之罪，為累犯，應
      依修正前刑法第47條規定加重其刑。
（四）量刑：爰審酌甲○○除前開構成累犯事由之刑事紀錄外，
      另有竊盜前科，此有臺灣高法院被告前案紀錄表1 份在卷
      可稽，已足徵其素行非善，又其與告訴人乙○○原係男女
      朋友，並有同居關係，竟起貪念，盜用告訴人乙○○之台
      新銀行現金卡、信用卡預借現金，手段惡劣，造成告訴人
      乙○○財產上損害計20萬8,000 元，雖與告訴人乙○○曾
      達成和解，然事後卻避不見面，造成告訴人乙○○求償無
      門，且犯後一度設詞狡辯，誠屬不該，但本院念及被告甲
      ○○最後終能坦承犯行，且於本院簡式審判程序中再與告
      訴人乙○○成立和解，此有和解筆錄1 份在卷可稽，已見
      悔改之意，態度尚可，並考量其僅國中肄業程度，智識程
      度不高，以及犯罪之犯罪動機、手段、所生危害等一切情
      狀，量處如主文所示之刑，併諭知易科罰金之折算標準，
      以示懲儆。
（五）不予減刑之敘明：按中華民國九十六年罪犯減刑條例第5
      條規定：「本條例施行前，經通緝而未於中華民國96年12
      月31日以前自動歸案接受偵查、審判或執行者，不得依本
      條例減刑。」，細繹其意旨，經通緝而未於96年12月31日
      以前自動歸案接受偵查、審判或執行者，不得依該條例減
      刑。查被告甲○○本件犯行雖係在96年7 月16日該條例施
      行前，但其經臺灣新竹地方法院檢察署檢察官依法傳喚、
      拘提均無著，故經臺灣新竹地方法院檢察署於96年2 月16
      日發布通緝，嗣為警於98年5 月13日凌晨零時10分許在臺
      南市○○區○○街56巷131 弄42號緝獲等情，此有臺灣新
      竹地方法院檢察署96年2 月16日竹檢威偵道緝字第299 號
      通緝書、98年5 月15日竹檢國偵道銷字第721 號撤銷通緝
      書及臺南市警察局第三分局98年5 月13日南市警三刑字第
      09843014320 號通緝案件報告書各1 份在卷可稽（見95年
      度調偵字第238 號偵查卷第21頁，98年度調偵緝字第4 號
      偵查卷第1 、25頁）。揆諸上開法條規定，被告甲○○既
      於上開減刑條例施行前經臺灣新竹地方法院檢察署發佈通
      緝，復未於96年12月31日以前自動歸案接受審判，即符合
      上開減刑條例第5 條規定，依法即不得減刑，附此敘明。
貳、不另為無罪諭知部分
一、公訴意旨另以：被告甲○○於92年1 月底某日，在其前女友
    乙○○位在新竹市○○路127號3樓之前租屋處，趁告訴人乙
    ○○未注意之際，竊取告訴人乙○○置放在皮夾內之台新銀
    行現金卡（卡號：0000-0000-0000-00 號）、信用卡（卡號
    ：0000-0000-0000-0000 號）及記載有提款密碼之紙條各1
    張得手，因認被告甲○○此部分涉犯刑法第320 條第1 項竊
    盜罪嫌。
二、按犯罪事實應依證據認定，無證據不得推定其犯罪事實，又
    不能證明被告犯罪者，應諭知無罪之判決，刑事訴訟法第15
    4 條、第301 條第1 項分別定有明文。又認定犯罪事實所憑
    之證據，雖不以直接證據為限，間接證據亦包括在內，然而
    無論直接證據或間接證據，其為訴訟上之證明，須於通常一
    般之人均不致有所懷疑，而得確信其為真實之程度者，始得
    據為有罪之認定，倘其證明尚未達到此一程度，而有合理之
    懷疑存在而無從使事實審法院得有罪之確信時，即應由法院
    為諭知被告無罪之判決，最高法院著有76年臺上字第4986號
    判例可資參照。
三、訊據被告甲○○固不否認伊未經告訴人乙○○同意持告訴人
    乙○○所有之台新銀行現金卡、信用卡至如附表一、二所示
    之台新銀行所屬之自動櫃員機內預借現金之事實，且有上開
    有罪部分之各項證據足可佐證，被告甲○○上開犯行應堪認
    定。惟按「無不法所有之意圖，取得他人之物為一時之用，
    或得謂之使用竊盜，而認與刑法上之竊盜罪有別」，最高法
    院著有86年度臺上字第4976號判決可資參照，最高法院83年
    度臺上字第826 號判決亦同此旨。查被告甲○○固趁告訴人
    乙○○不注意之際拿取告訴人乙○○之信用卡及現金卡，然
    刑法上竊盜罪之成立，除客觀上有趁他人不注意之際竊取財
    物之行為外，行為人尚須有為自己或第三人不法所之意圖，
    作為主觀之不法構成要件要素。查被告甲○○拿取告訴人乙
    ○○之信用卡及現金卡之際已知悉密碼，且被告甲○○拿取
    告訴人乙○○之信用卡及現金卡之目的，意在以該信用卡及
    現金卡作為至銀行自動櫃員機提領現金之工具，且告訴人乙
    ○○亦陳稱未見被告甲○○拿取信用卡、現金卡，事後始發
    覺遭人預借現金，應係被告甲○○將信用卡及現金卡再放回
    原處等情，是據告訴人乙○○所陳，被告甲○○既於預借現
    金後得手後即將該信用卡及現金卡再放回告訴人乙○○皮包
    內，顯見被告甲○○拿取信用卡、現金卡僅在供其預借現金
    「使用」，主觀上並無要將該信用卡及現金卡據為己有之不
    法所有意圖，核與竊盜罪之構成要件有間，至公訴人此部分
    容有誤會，此外，復查無積極確切之事證，足認被告甲○○
    此部分涉有竊盜犯行，當屬不能證明其此部分犯罪，惟公訴
    意旨認此部分與被告甲○○前開有罪部分有方法結果之裁判
    上一罪牽連關係，爰不另為無罪判決之諭知，附此敘明。
據上論斷，應依刑事訴訟法第273條之1第1 項、第299條第1項前
段，刑法第2 條第1項前段、第339條之2第1項，95年7月1日修正
公布施行前之刑法第47條、第41條第1 項前段，99年1月1日修正
公布施行之刑法第41條第2項，罰金罰鍰提高標準條例第1條前段
，廢除前罰金罰鍰提高標準條例第2 條，現行法規所定貨幣單位
折算新臺幣條例第2條，判決如主文。
本案經檢察官洪期榮到庭執行職務。
中    華    民    國    99    年    7     月    30    日
                    刑事第九庭法  官    劉兆菊
以上正本證明與原本無異。
如不服本判決應於收受本判決後10日內向本院提出上訴書狀，上
訴書狀應敘述具體理由。上訴書狀未敘述上訴理由者，應於上訴
期間屆滿後20日內補提理由書狀於本院「切勿逕送上級法院」。
中    華    民    國    99    年    7     月    30    日
                              書記官    林兆嘉
附錄本案論罪科刑法條：
刑法第339條之2
意圖為自己或第三人不法之所有，以不正方法由自動付款設備取
得他人之物者，處三年以下有期徒刑、拘役或一萬元以下罰金。
以前項方法得財產上不法之利益或使第三人得之者，亦同。
附表一、【台新銀行現金卡0000-0000-0000-00號】
┌─┬──────┬─────┬──────┬─────┐
│編│日期        │時間      │自動櫃員機設│金額（新臺│
│號│            │          │置地點      │幣：元）  │
├─┼──────┼─────┼──────┼─────┤
│1 │92年1月31日 │12時29分  │桃園縣中壢市│3萬元     │
│  │            │          │中豐路369號1│          │
│  │            │          │樓（台新銀行│          │
│  │            │          │南壢分行）  │          │
├─┼──────┼─────┼──────┼─────┤
│2 │92年1月31日 │12時30分  │同上        │3萬元     │
│  │            │          │            │          │
│  │            │          │            │          │
├─┼──────┼─────┼──────┼─────┤
│3 │92年1月31日 │12時31分  │同上        │2萬元     │
│  │            │          │            │          │
└─┴──────┴─────┴──────┴─────┘
附表二、【台新銀行信用卡卡號：0000-0000-0000-0000號】
┌─┬──────┬─────┬──────┬─────┐
│編│日期        │時間      │自動櫃員機設│金額（新臺│
│號│            │          │置地點      │幣：元）  │
├─┼──────┼─────┼──────┼─────┤
│1 │92年2月15日 │7時55分   │新竹市○○路│2萬元     │
│  │            │          │2 段83號（台│          │
│  │            │          │新銀行新竹分│          │
│  │            │          │行）        │          │
├─┼──────┼─────┼──────┼─────┤
│2 │92年2月15日 │7時56分   │同上        │2萬元     │
│  │            │          │            │          │
├─┼──────┼─────┼──────┼─────┤
│3 │92年2月17日 │9時4分    │同上        │2萬元     │
├─┼──────┼─────┼──────┼─────┤
│4 │92年2月17日 │9時6分    │同上        │1萬元     │
├─┼──────┼─────┼──────┼─────┤
│5 │92年2月19日 │14時51分  │同上        │2萬元     │
│  │            │          │            │          │
├─┼──────┼─────┼──────┼─────┤
│6 │92年2月19日 │14時52分  │同上        │2萬元     │
│  │            │          │            │          │
├─┼──────┼─────┼──────┼─────┤
│7 │92年2月23日 │9時45分   │臺中縣大里市│1萬8,000元│
│  │            │          │中興路2段127│          │
│  │            │          │號（台新銀行│          │
│  │            │          │大里分行）  │          │
└─┴──────┴─────┴──────┴─────┘

司法院資訊處製作；財團法人民間司法改革基金會備份。
